【裁判字號】    97,簡上,906
【裁判日期】    980211
【裁判案由】    違反著作權法
【裁判全文】
臺灣桃園地方法院刑事判決             97年度簡上字第906號
上  訴  人
即  被  告  丙○○
                      3弄2號.
上列上訴人因違反著作權法案件，不服本院刑事庭於民國97年10
月16日所為97年度桃簡字第2504號第一審刑事簡易判決（聲請簡
易判決處刑案號：臺灣桃園地方法院檢察署97年度偵續字第53號
），提起上訴，本院管轄之第二審合議庭判決如下：
    主  文
原判決撤銷。
丙○○擅自以公開演出之方法，侵害他人之著作財產權，處拘役
伍拾日，如易科罰金，以新臺幣壹仟元折算壹日；減為拘役貳拾
伍日，如易科罰金，以新臺幣壹仟元折算壹日。緩刑貳年，並應
向被害人社團法人台灣音樂著作權人聯合總會支付如附表所示調
解筆錄條款。
    事實及理由
一、本件上訴意旨（略以）：上訴人原以上訴狀及上訴理由狀表
    示，伊並無侵害他人著作權之犯罪故意，伊購買合法機台及
    公開演出證書，不知尚需另外取得告訴人社團法人台灣音樂
    著作權人聯合總會之授權。案發當時並無公開演出之事實，
    而係證人甲○○自行點播侵權歌曲據以蒐證等語。嗣於審判
    期日坦承擅自以公開演出之方法，侵害他人之著作財產權犯
    行。
二、訊據被告丙○○對於原審判決所認定擅自以公開演出之方法
    ，侵害他人之著作財產權犯行坦承不諱，核與有證據能力之
    證人乙○○、甲○○、黃國榮、吳信龍之證述相符，並有扣
    案點唱機、歌本、現場照片、著作財產權專屬授權委託管理
    契約書、授權歌曲曲目、著作權仲介團體設立許可證、法人
    登記證書在卷可資佐證。是被告構成著作權法第92條之擅自
    以公開演出之方法侵害他人之著作財產權罪，堪以認定。本
    院審理結果，認為原審對被告論罪科刑之判決，認定事實及
    適用法律部分均無不當，應予維持，並引用第一審刑事簡易
    判決所載之事實、證據及理由（如附件）。
三、按法官於有罪判決中，究應如何量處罪刑，均為實體法賦予
    審理法官裁量之刑罰權事項，法官行使此項裁量權，自得依
    據個案情節，參諸刑法第57條所定各款犯罪情狀之規定，於
    該法定刑度範圍內，基於合義務性之裁量，量處被告罪刑。
    質言之，法官為此量刑之裁量權時，除不得逾越法定刑或法
    定要件外，尚應符合法規範之體系及目的，遵守一般有效之
    經驗及論理法則等法原則，亦即應兼顧裁量之外部及內部性
    ，如非顯然有裁量逾越或裁量濫用之違法情事，自不得任意
    指摘為違法，此亦為最高法院歷年多起判例所宣示之原則（
    參見最高法院80年台非字第473 號判例、75年台上字第703
    3 號判例、72年台上字第6696號判例、72年台上字第3647號
    判例等）。本院以為，量刑或緩刑宣告與否之裁量權，乃憲
    法所保障法官獨立審判之核心，法院行使此項裁量權，亦非
    得以任意或自由為之，仍應受一般法律原理原則之拘束，即
    仍須符合法律授權之目的、法律秩序之理念、國民法律感情
    及一般合法有效之慣例等規範，尤其應遵守比例原則及平等
    原則之意旨，否則即可能構成裁量濫用之違法（另參見最高
    法院86年度台上字第7655號判決）。亦即如非有裁量逾越或
    裁量濫用之明顯違法情事，自不得擅加指摘其違法或不當，
    即使上級法院對下級法院裁量權之審查，亦應同此標準，此
    不僅在保障法官不受任何制度外之不當干涉，更保障法官不
    受制度內的異質干涉，此方符憲法第80條所宣示獨立審判之
    真義。
四、經查原審判決已審酌被告為牟小利而以公開演出之方式侵害
    他人之著作財產權之犯罪動機、目的、手段，並考量被告侵
    害告訴人著作財產權之歌曲數量為8 首，致告訴人蒙受損失
    之所生危害程度，兼衡其品行、智識程度及犯後態度等一切
    情狀，於法定刑3 年以下有期徒刑、拘役或科罰金之範圍內
    ，量處被告拘役50日，減為拘役25日，並諭知易科罰金之折
    算標準，且未宣告緩刑，尚符憲法比例原則及平等原則之要
    求，原審刑罰裁量權之行使並無違法不當之處，業如前述。
    從而，被告以前揭情詞為由，提起上訴，為無理由，應予駁
    回。惟被告業已與告訴人社團法人台灣音樂著作權人聯合總
    會調解成立，有本院97年度附民移調字第342 號調解筆錄附
    卷可佐，原審未及審酌，容有未洽。被告執前詞提起上訴，
    雖無可採，然原審判決既有上開可議之處，仍應由本院予以
    撤銷改判之。爰審酌被告為牟小利而以公開演出之方式侵害
    他人之著作財產權之犯罪動機、目的、手段，並考量被告侵
    害告訴人著作財產權之歌曲數量為8 首，致告訴人蒙受損失
    之所生危害程度，兼衡其品行、智識程度及被告終能坦承犯
    行之犯後態度，且業已與告訴人社團法人台灣音樂著作權人
    聯合總會調解成立等一切情狀，量處如主文所示之刑，併諭
    知易科罰金之折算標準。再依中華民國96年罪犯減刑條例第
    2 條第1 項第3 款、第7 條、第9 條之規定，減其宣告刑2
    分之1 ，併諭知易科罰金之折算標準。又查被告並無前科，
    此有臺灣高等法院被告前案紀錄表1 份附卷足考，且其犯後
    終能與被害人社團法人台灣音樂著作權人聯合總會達成調解
    ，有本院97年度附民移調字第342 號調解筆錄附卷可稽，公
    訴檢察官亦不反對宣告被告緩刑。是本案無論自一般或特別
    預防之刑罰考量目的，均認原審簡易判決所宣告之刑，以暫
    不執行為適當，爰併諭知緩刑2 年，予被告自新之機會。復
    按緩刑宣告，得斟酌情形，命犯罪行為人向被害人支付相當
    數額之財產或非財產上之損害賠償，刑法第74條第2 項第3
    款定有明文，查被告與被害人社團法人台灣音樂著作權人聯
    合總會調解成立等情，已如前述，渠等並簽訂如附表所示之
    調解筆錄，被告願依約支付被害人社團法人台灣音樂著作權
    人聯合總會2 萬5 千元，為確保被告能如期履行上述調解筆
    錄條款，以維護被害人社團法人台灣音樂著作權人聯合總會
    權益，本院斟酌上情爰併命被告應向被害人社團法人台灣音
    樂著作權人聯合總會支付如附表所示調解筆錄條款；若被告
    有未依約履行調解筆錄條款之情事，被害人社團法人台灣音
    樂著作權人聯合總會得執以本件刑事判決書，抑或本院97年
    度附民移調字第342 號調解筆錄，據以為民事強制執行名義
    ，維護其權益，附此敘明。
五、末查扣案之金嗓點歌伴唱機1 臺（型號：CPX-900 、編號：
    00000000號）（業於為警查獲時交由丙○○保管）、點歌目
    錄本1 本，雖係供犯本件擅自以公開演出之方法，侵害他人
    之著作財產權犯行之物，依著作權法第92條前段固屬「得」
    沒收之物，惟尚非「應」沒收之強制規定，且查該物係被告
    據以經營「新萊香歡唱天地」，賴以維持生計以扶養女兒外
    孫，並藉該生意籌款賠償被害人社團法人台灣音樂著作權人
    聯合總會，參以被告已與被害人社團法人台灣音樂著作權人
    聯合總會調解及調解金額僅2 萬5 千元等情，如諭知沒收顯
    有違比例原則，原審諭知沒收之裁量尚有不當，此部分應予
    撤銷，爰裁量不予沒收，附此敘明。
據上論斷，應依刑事訴訟法第455 條之1 第1 項、第3 項、第36
9 條第1 項前段、第364 條、第299 條第1 項前段、第373 條，
著作權法第92條，刑法第11條前段、第41條第1 項前段，中華民
國96年罪犯減刑條例第2 條第1 項第3 款、第7 條、第9 條，刑
法第74條第1 項第1 款、第2 項第3 款，判決如主文。
本案經檢察官施昱廷到庭執行職務
中    華    民    國    98    年    2     月    11    日
                  刑事第六庭  審判長法  官  錢建榮
                                    法  官  呂美玲
                                    法  官  宣玉華
以上正本證明與原本無異。
不得上訴。
                              書記官        陳育萱
中    華    民    國    98    年    2     月    17    日
┌──────────────────────────┐
│附表：                       97年度簡上字第906號    │
├──────────────────────────┤
│       調解筆錄條款（97年度附民移調字第342 號）     │
├──────────────────────────┤
│丙○○願給付社團法人台灣音樂著作權人聯合總會新臺幣貳│
│萬伍仟元，並自民國98年1 月10日起，於每月10日給付新臺│
│幣貳仟元，至全部清償完畢為止，如有一期未給付，視為全│
│部到期。                                            │
└──────────────────────────┘
備註：
一、依刑法第74條第4 項之規定，上開本院所命被告給付之內容
    得為民事強制執行名義。
二、依刑法第75條之1 第1 項第4 款之規定，被告違反本院所定
    前開命其所為之事項情節重大，足認原宣告之緩刑難收預期
    效果，而有執行刑罰之必要者，得撤銷緩刑之宣告。
附錄本案論罪科刑依據之法條：
著作權法第92條：
擅自以公開口述、公開播送、公開上映、公開演出、公開傳輸、
公開展示、改作、編輯、出租之方法侵害他人之著作財產權者，
處3 年以下有期徒刑、拘役、或科或併科新臺幣75萬元以下罰金
。


司法院資訊處製作；財團法人民間司法改革基金會備份。
